最高法院刑事判決　　　　　　　　　　　　　　　九十三年度台上字第二０七二號
　　上　訴　人　甲○○
　　　　　　　　　　　　（現另案在台灣台中女子監獄執行中）
　　選任辯護人　徐湘生律師
右上訴人因違反毒品危害防制條例案件，不服台灣高等法院台中分院中華民國九十三
年一月三十日第二審判決（九十二年度上訴字第一九八七號，起訴案號：台灣台中地
方法院檢察署九十一年度偵字第三０七０號、第五一九五號），提起上訴，本院判決
如左：
    主  文
上訴駁回。
    理  由
一、販賣第二級毒品部分：
按刑事訴訟法第三百七十七條規定，上訴於第三審法院，非以判決違背法令為理由，
不得為之。是提起第三審上訴，應以原判決違背法令為理由，係屬法定要件。如果上
訴理由狀並未依據卷內訴訟資料，具體指摘原判決不適用何種法則或如何適用不當，
或所指摘原判決違法情事，顯與法律規定得為第三審上訴理由之違法情形，不相適合
時，均應認其上訴為違背法律上之程式，予以駁回。本件上訴人甲○○上訴意旨略稱
：本件第一審判決認定陳科樺以新台幣（下同）五百元之價格向上訴人購得第二級毒
品安非他命重一公克，與一般市場上之交易價格相當，足證上訴人主觀上具有營利之
意圖等語，然依常情，一公克安非他命之市價應為一千元，故上訴人以五百元賣予陳
科樺，應無營利之意圖，與販賣毒品罪之構成要件不符，原審如欲認定上訴人上開行
為係販賣，其判決應詳述上訴人因此可得多少利益，或再向陳科樺訊明上訴人前開售
價是否比行情價低，及陳科樺於自上訴人處購得安非他命後曾向上訴人表示感謝，是
否即因價格較低之故，即遽行判決，並與第一審判決為相同之認定，自有應於審判期
日調查之證據而未予調查之違法云云。
惟查：(一)、原判決撤銷第一審關於本部分之不當科刑判決，改判仍論處上訴人以販賣
第二級毒品罪刑，已依卷內之資料敘明其所憑之證據及認定之理由。而以上訴人否認
有販賣安非他命犯行，辯稱：查獲當天伊在房間內看電視，是陳科樺到伊房間，給伊
五百元，要伊幫忙簽賭樂透彩，並非要購買毒品，而扣得之毒品，伊孫子蘇盟祥已坦
承係其與陳科樺一起去購買的，伊不知來源，查獲當時，陳科樺正要離開，而蘇盟祥
則在三樓，房間內只有伊一人，警察是在伊房間內的桌子上及地上查到毒品，該毒品
係陳科樺見到警察才往伊房內丟，況為警查獲當天，陳科樺已向警方承認扣得之全部
毒品都是他所有云云，乃卸責飾詞，不足採信，於理由詳加說明及指駁。經核所為論
敘，均與卷內證據資料相符，從形式上觀察，並無認定事實不依證據或有何採證違背
經驗法則、論理法則等違法情形存在。(二)、原判決理由已詳敘：近來政府為杜絕毒品
氾濫，毒害人民，再三宣導教民眾遠離毒品，且媒體之報導既深且廣，對於毒品之禁
絕，應為民眾所熟悉。而政府對於查緝施用、轉讓及販賣毒品，無不嚴格執行，且販
賣第二級毒品罪最重可處無期徒刑，苟無利益可圖，衡情一般持有毒品者應無甘冒重
罪鋌而走險之理。又陳科樺與上訴人間並無至深交情，亦非至親好友，業分據彼二人
陳明在卷，而販賣毒品係違法行為，非可公然為之，警方追緝甚嚴，刑責亦重，尤以
上訴人曾有數次販賣毒品前科紀錄，對於販賣毒品刑責之重，更屬知之甚詳，其與陳
科樺既非親非故，豈有甘冒被查獲科處重刑之危險，而將安非他命以原價轉讓予陳科
樺而不賺取差價牟利之理。雖上訴人之選任辯護人質疑上訴人並未賺取差價，然安非
他命出售之價格，乃依購入者進貨之數量、價格、純度、品質等而有差別，非可單一
而論，陳科樺與上訴人並無何特殊關係，其以五百元之代價，自上訴人處購得毛重一
公克之安非他命一包，衡諸一般經驗法則，堪認上訴人主觀上具有營利之意圖等語（
見原判決第十五頁倒數第二行至第十六頁第十一行），且已摒棄第一審判決所稱：陳
科樺以五百元自上訴人處購得毛重一公克之安非他命一包，核與一般市場上之交易價
格又屬相當，足認上訴人主觀上具有營利之意圖乙節（見第一審判決第十四頁第二行
至第四行），為論罪之理由，核無不合。上訴意旨，徒憑己見，就原判決已說明事項
或屬原審採證認事職權之適法行使，任意指摘為違法，或再為單純事實之爭辯，顯與
法律規定得為第三審上訴理由之違法情形，不相適合。其本部分之上訴違背法律上之
程式，應予駁回。
二、持有第一級毒品部分：
按刑事訴訟法第三百七十六條所列各罪之案件，經第二審判決者，不得上訴於第三審
法院，法有明文。本件上訴人所犯持有第一級毒品罪部分，原審依毒品危害防制條例
第十一條第一項論處罪刑，核屬刑事訴訟法第三百七十六條第一款之案件。依上開說
明，既經第二審判決，自不得上訴於第三審法院。上訴人對此部分提起上訴，顯非合
法，應併予駁回。
據上論結，應依刑事訴訟法第三百九十五條前段，判決如主文。
中　　　華　　　民　　　國　　九十三　　年　　　四　　　月　　二十二　　日
                              最高法院刑事第八庭
                                  審判長法官  陳　炳　煌
                                        法官  陳　世　雄
                                        法官  韓　金　秀
                                        法官  吳　信　銘
                                        法官  徐　文　亮
      右正本證明與原本無異
                                              書  記  官
中　　　華　　　民　　　國　　九十三　　年　　　四　　　月　　二十九　　日
                                                                    Ｒ
